【裁判字號】    98,交抗,1222
【裁判日期】    980507
【裁判案由】    違反道路交通管理處罰條例
【裁判全文】
臺灣高等法院交通事件裁定            98年度交抗字第1222號
抗 告 人即
原處分機關  臺北市交通事件裁決所
異  議  人
即受處分人  甲○○
上列抗告人因受處分人違反道路交通管理處罰條例案件，不服臺
灣臺北地方法院，中華民國98年3 月31日所為裁定（98年度交聲
字第3 號），提起抗告，本院裁定如下：
    主  文
原裁定撤銷。
受處分人之異議駁回。
    理  由
一、原處分意旨略以：異議人即受處分人甲○○於民國97年11月
    4 日下午3時5分許，停放殘障車牌號碼6380-AB自用小客車
    在臺北市○○路5號限時停車位，經警以停車時間不依規定
    製單舉發，嗣原處分機關依道路交通管理處罰條例第56條第
    1 項第9款規定，裁處罰鍰新臺幣（下同）6百元等語。
二、聲明異議意旨略以：異議人配偶乙○○為身障人士，該車當
    時係載送乙○○上下班，該處停車收費器並無身障人士仍應
    繳費之告示，致伊誤認無需繳費，處分顯有不當等語。
三、原裁定意旨略以：身障人士就限時停車位仍應繳納停車費，
    而例外不適用免繳優惠一節，有臺北市停車管理工程處公有
    收費停車場身心障礙者優惠停車查核作業規定、臺北市停車
    管理工程處98年2 月18日北市停營字第09830756600 號函在
    卷為憑，惟舉發處停車收費器並無身心殘障人士仍應繳費之
    告示，此經前函載述甚明，是自不得將行政機關就例外情形
    未予明確標示或適當公告之不作為，逕歸責異議人，是異議
    人所辯上詞，核屬有據，應堪採信，原處分撤銷，改諭知不
    罰。
四、抗告意旨略以：車輛違反道路交通管理處罰條例第56條第I
    項第9款規定，依法裁處罰鍰尚無不當。
  (一)臺北市停車管理工程處依據停車場法第13條規定: 「地方主
    管機關應於路邊停車場開放使用前，將設置地點、停車種類
    、收費時間、收費方式、費率及其他規定事項公告週知。」
    暨同法第14條規定: 「路邊停車場…得視地區交通狀況，採
    …限制停車時間。」及依行政程序公告限時停車位，實施「
    限時停車1 小時管制; 該收費路段設立標誌牌面: 「限停1
    小時，週一至週五7:00-20:00」，地面停車格位內亦標繪設
    有: 「限時停車位」等文字。任何車輛（不分對象）停放時
    間逾開單後1 小時，皆依據道路交通管理處罰條例第56條第
    1 項第9 款「停車時間、位置、方式、車種不依規定」之規
    定舉發，處新臺幣600 元以上1 ，200 元以下罰鍰。
  (二)本件徐州路5號停車位依行政程序公告為限時停車位，程序
    說明如下: 臺北市停車管理工程處於93年1月29日北市停三
    字第09330518100 號公告（刊載於臺北市政府公報93年春字
    第28期）明定，本市○○○路、徐州路、南京東路、復興北
    路路邊停車場合計40格限時停車位，自93年2 月4 日零時起
    實施限時停車管理。又該處95年11月16日北市交停字第0953
    9403700 號公告（刊載於臺北市政府公報95年冬字第42 期
    ）明定，本市市中心區限時停車位，自95年12月1 日零時起
    停車時未主動刷卡付費將開立1 小時繳費單，停車逾繳費單
    所列時間將依道路交通管理處罰條例第56條第1 項第9 款之
    規定開單告發。
  (三)受處分人甲○○君97年11月4 日13時48分停放於徐州路5 號
    限時停車位，因停車時間已逾開單後1 小時，依道路交通管
    理處罰條例第56條第1 項第9 款規定，係因不依停車時間（
    限時停車1 小時）、位置、方式、車種規定停放之車輛予以
    舉發，處新臺幣600 元罰鍰，依法尚無不合，與身心障礙者
    得否不繳費無關聯性（違反道路交通管理處罰條例及身障身
    分可享停車優惠無關）。
五、按汽車停車時，停車時間、位置、方式及車種，如公路主管
    機關、市區道路主管機關或警察機關有特別規定時，應依其
    規定，道路交通安全規則第112條第1項第15款定有明文。次
    按汽車（依道路交通管理處罰條例第3條第8款規定，汽車包
    括機器腳踏車即機車）駕駛人停車時，有停車時間、位置、
    方式、車種不依規定之情形者，處新臺幣（下同） 600元以
    上1,200元以下罰鍰，道路交通管理處罰條例第56條第1項第
    9款定有明文。又依行政程序法第157條第2項規定，法規命
    令之發布，應刊登政府公報或新聞紙。法規命令經法定程序
    發布者，即生效力，不以當事人明知該規定為必要。
六、經查：
  (一)本件異議人為載送乙○○上下班，停放前揭自小客車於限時
    停車位一情，除據異議人供承無訛，復經證人乙○○到庭結
    證屬實，且有舉發採證照片、車牌照片、乙○○刷卡紀錄查
    詢單附卷為證，是此部分事實，固堪認定。然細究本件裁罰
    之事實乃異議人所駕駛之車輛停放於限時停車位內，因逾開
    立繳費單後1 小時，仍停放於限時停車格內，而有不依規定
    時間停車之違規情狀，核與受處分人是否應依規定繳納停車
    費及是否合於身心障礙者優惠停車之規定無涉，異議人以限
    時停車處停車收費器並無身障人士仍應繳費之告示，致伊誤
    認無需繳費，是其所受之處分顯有不當云云，顯係誤認本件
    違規事實，所為之抗辯，自無足採。
  (二)再者，異議人所停之停車格係屬限時停車位，業經臺北市停
    車管理工程處於93年1 月29日北市停三字第09330518100 號
    公告在案（刊載於臺北市政府公報93年春字第28期）明定，
    本市○○○路、徐州路、南京東路、復興北路路邊停車場合
    計40格限時停車位，自93年2 月4 日零時起實施限時停車管
    理，有臺北市政府公報93年春字第28期一份在卷可參，又前
    開停車位旁復之樹立有限停1 小時之立牌及收費器亦有表彰
    為限時停車位之旨之說明，有現場照片影本四幀在卷可稽，
    異議人即無諉稱不知為限時車位之餘地，而異議人確有於停
    車管理人員掣發繳費通知單後逾1 小時仍繼續停放於該停車
    格內之事實，亦有採證照片二幀在卷可參，是原處分機關以
    異議人因停車時間已逾開單後1 小時，依道路交通管理處罰
    條例第56條第1 項第9 款規定，處新台幣600 元罰鍰，依法
    尚無不合，原裁定未能辨析未依規定時間停車與於道路收費
    停車處停車未依規定繳費（道路交通管理處罰條例第56條第
    2 項）兩者違規行為之差異，遽以停車收費器未有身心障礙
    者仍應繳費之揭示，而撤銷原處分，並為異議人不罰之諭知
    ，顯有未洽，抗告人以前詞抗告指摘原裁定不當，為有理由
    。又本件異議人違規事實明確，本院認無再發回調查之必要
    ，乃由本院自為裁定，將原裁定撤銷，並駁回受處分人之聲
    明異議。
據上論結，本案應依道路交通案件處理辦法第19條、第26條，刑
事訴訟法第413 條，裁定如主文。
中    華    民    國    98    年    5     月    7     日
              刑事第十五庭審判長法  官  吳昭瑩
                                法  官  李正紀
                                法  官  李釱任
以上正本證明與原本無異。
不得再抗告。
                                書記官  張玉如
中    華    民    國    98    年    5     月    11    日


司法院資訊處製作；財團法人民間司法改革基金會備份。
